【裁判字號】    98,上易,2754
【裁判日期】    981225
【裁判案由】    侵占
【裁判全文】
臺灣高等法院刑事判決                98年度上易字第2754號
上  訴  人  臺灣基隆地方法院檢察署檢察官
被      告  甲○○
上列上訴人因被告侵占案件，不服臺灣基隆地方法院98年度簡上
字第129號，中華民國98年8月24日第一審判決（起訴案號：臺灣
基隆地方法院檢察署98年度撤緩偵字第1號），提起上訴，本院
判決如下：
    主  文
上訴駁回。
    理  由
一、按不服地方法院之第一審判決而上訴者，應向管轄第二審之
    高等法院為之。上訴書狀應敘述具體理由。第二審法院認為
    上訴書狀未敘述理由或上訴有第362條前段之情形者，應以
    判決駁回之。刑事訴訟法第361條第1項、第2項、第367條前
    段，分別定有明文。所謂具體理由，必係依據卷內既有訴訟
    資料或提出新事證，指摘或表明第一審判決有何採證認事、
    用法或量刑等足以影響判決本旨之不當或違法，而構成應予
    撤銷之具體事由，始克當之（例如：依憑證據法則具體指出
    所採證據何以不具證據能力，或依憑卷證資料，明確指出所
    為證據證明力之判斷如何違背經驗、論理法則），若僅泛言
    原判決認定事實錯誤、違背法令、量刑失之過重或輕縱，而
    未依上開意旨指出具體事由，或形式上雖已指出具體事由，
    然該事由縱使屬實，亦不足以認為原判決有何不當或違法者
    （例如：對不具有調查必要性之證據，法院未依聲請調查亦
    未說明理由，或援用證據不當，但除去該證據仍應為同一事
    實之認定），皆難謂係具體理由，俾與第二審上訴制度旨在
    請求第二審法院撤銷、變更第一審不當或違法之判決，以實
    現個案救濟之立法目的相契合，並節制濫行上訴（最高法院
    97年度臺上字第892號判決要旨參照）。再最高法院65年台
    上字第2836號判例要旨指出：「上訴於第三審法院，其上訴
    書狀應敘述上訴之理由，為刑事訴訟法第382條第1項所明定
    。本件原審檢察官提出之上訴書，僅云『茲據告訴人某甲具
    狀請求提起上訴前來，經核內容，尚非顯無理由，檢附原書
    狀，提起第三審上訴，請予法辦』，並無一語指摘原判決如
    何違背法令，及該書狀內容如何尚非顯無理由。刑事訴訟法
    既無上訴理由得引用或檢附其他文件代替之規定，揆之首開
    說明，其上訴程式自屬不合」；同院69年台上字第2724號判
    例要旨亦表示：「刑事訴訟法第382條第1項所謂上訴書狀應
    敘述上訴之理由，係指上訴書狀本身應敘述上訴理由而言，
    非可引用或檢附其他文書代替，以為上訴之理由。蓋刑事訴
    訟法規定各種文書之制作，應具備一定之程式，其得引用其
    他文書者，必有特別之規定始可，（例如刑事訴訟法第48條
    、第373條。）否則，即難認其上訴已合法律上之程式。」
    修正後刑事訴訟法第361條、第367條規定與第382條第1項規
    定之意旨相合，自應為相同之適用。易言之，不服地方法院
    之第一審判決而上訴者，須提出上訴書狀，並於上訴狀記載
    具體理由，同時應於上訴狀本身內敘明上訴之理由，不得引
    用或檢附其他文書代替，以為上訴之理由。上訴書狀若引用
    或檢附其他文書代替，以為上訴理由者，該引用或檢附之其
    他文書內容，非屬上訴書狀之內容，故上訴書狀是否敘述具
    體理由，應就所引用或檢附之文書以外之內容加以觀察、判
    斷，若除去該引用、檢附之文書外，其餘部分之敘述，不能
    認係具體理由者，上訴即非合法。
二、查本件經原審於民國98年8月24日判決後，檢察官不服原審
    判決而具狀提起第二審上訴。惟檢察官於98年9月4日所提上
    訴書狀記載內容僅謂：「茲據告訴人（被害人）乙○○具狀
    聲請檢察官上訴，略以：(一)92年8月20日被告要求告訴人出
    資合夥經營時，告訴人強烈表示若合夥後絕對不同意將合夥
    共有的現金挪為私人用途，始簽立合夥契約。(二)另依合夥契
    約第7條明文約定除帳務方面外，其他教務完全尊重甲方，
    即為避免挪用公款之端倪而規範。雖合夥款項存放於被告名
    義帳戶，僅係方便對帳，由每季收付明細及發票確認。不能
    僅以告訴人與被告係朋友關係，即認告訴人同意被告將合夥
    公款挪為私人用途。(三)另被告於一審時稱93年1月20日有新
    臺幣（下同）8萬元分紅云云，其實係被告於93年1月16日要
    求告訴人代墊安親班須支付廠商的款項，故告訴人於當日即
    匯款至被告帳戶中，而被告於4日後之同月20日以ATM轉帳返
    還告訴人，並非分紅。(四)被告於93年8月27日暗夜無預警搬
    離，而遭出租人沒收租賃押金10萬元，並有多家廠商陸續上
    門求償，所有生財器具被搬空，被告顯係捲款而逃，並非以
    結束營業模式處理。(五)合夥財產與現金在短短半年內不翼而
    飛，致告訴人損失150萬元，然能夠提領該帳戶者僅被告一
    人，顯係被告侵吞公款，占為己有。(六)聲請調查證據如下：
    1.被告於93年11月3日檢察官偵查訊問合夥作何用途時，供
    稱：已經花掉了，都購買自己想要的東西，聲請勘驗該日偵
    訊錄影帶。待證事實：被告將合夥款項據為己有，顯有不法
    所有之意圖。2.聲請清查被告於92年8月1日至93年12月31日
    臺灣中小企業銀行00000000000號、0000000000號帳戶往來
    明細及資金去向，待證事實：被告有無私自挪用合夥款項之
    行為。經核，上開聲請人所述事項，檢察官認其聲請上訴為
    有理由，爰附送原聲請狀，並引用上述理由，依刑事訴訟法
    第344條第3項、第361條對於原判決之全部提起上訴，請將
    原判決撤銷，更為適當合法之判決。」等語，綜觀上揭全文
    ，除去所引用告訴人請求上訴之意旨外，檢察官上訴理由僅
    稱其認告訴人聲請上訴為有理由云云，並未依據卷內既有訴
    訟資料或提出新事證，指摘或表明第一審判決有何採證認事
    、用法等足以影響判決本旨之不當或違法，而構成應予撤銷
    之具體事由。原判決以被告未能提出積極之證據以證明被告
    有侵占之犯行，而為無罪之諭知，經核其採證原則尚無不合
    。依首揭說明，本件上訴不合上訴之法定要件，應予駁回，
    並不經言詞辯論為之。
三、據上論斷，應依刑事訴訟法第367條前段、第372條，判決如
    主文。
中    華    民    國    98    年    12    月    25    日
                  刑事第二十一庭審判長法  官  蔡聰明
                                      法  官  許永煌
                                      法  官  趙文卿
以上正本證明與原本無異。
不得上訴。
                                      書記官  葉金發
中    華    民    國    98    年    12    月    25    日


司法院資訊處製作；財團法人民間司法改革基金會備份。
